臺灣高等法院高雄分院民事裁定　94年度家抗字第12號
　抗　告　人　甲○○
　代　理　人　乙○○
抗告人就聲請被繼承人丙○○之遺產准予繼承事件，對於民國93
年12月31日臺灣高雄地方法院93年度聲繼字第128 號所為裁定，
提起抗告，本院裁定如下：
      主      文
抗告駁回。
抗告程序費用由抗告人負擔。
      理      由
一、抗告意旨略以：抗告人與被繼承人丙○○早於民國82年7 月
    19日成立收養關係，並於大陸地區辦妥收養登記及公證，惟
    臺灣地區與大陸地區人民關係條例於84年7 月19日公佈，歷
    經多次修正，抗告人身居大陸地區，不明臺灣地區收養之相
    關規定，而被繼承人丙○○對國家法令規章所知有限，對於
    台灣地區人民收養大陸地區人民為養子，應經法院認可，不
    甚瞭解，抗告人與被繼承人丙○○之收養關係既已存在，抗
    告人自得聲明繼承被繼承人丙○○之財產，原審裁定駁回抗
    告人之聲明，自有不當云云。
二、經查，臺灣地區與大陸地區人民關係條例係於81年7 月31日
    公佈，並自81年9 月18日起施行，當時該條例第56條第1 項
    即已規定：收養之成立及終止，依各該收養者被收養者
    地區之規定。抗告人為大陸地區人民，被繼承人丙○○為臺
    灣地區人民，有
    5 頁、第18頁反面），而抗告人既自承其收養關係於82年7
    月19日成立，依前開規定，除須符合大陸地區收養之相關法
    令外，尚須符合臺灣地區民法第1079條第1 項、第4 項之規
    定，將收養人與被收養人之收養合意作成書面契約，向法院
    聲請認可，於經臺灣地區法院認可後，其收養關係始屬有效
    成立。而抗告人主張其與被繼承人丙○○有收養關係，係提
    出
    親屬關係公證書暨財團法人海峽交流基金會（93）核字第
    0862 92 號認證證明各1 件為證（原審卷第5 頁、第7 頁）
    。惟依臺灣地區民法第1079條自74年6 月3 日修正後，即已
    規定收養子女應聲請法院認可，收養契約始有效成立，抗告
    人與被繼承人丙○○間之收養關係，並未經臺灣地區之法院
    認可，為抗告人所不爭執，則其收養關係依台灣地區之法律
    自未有效成立，故抗告人並非被繼承人丙○○之養子，自無
    繼承權。
三、原審並依職權向行政院國軍退除役官兵輔導委員會高雄縣榮
    民服務處調閱被繼承人丙○○之人事資料及其他書面遺物，
    依所調閱之大陸地區安徽省安慶市（88）皖安證民字第119
    號公證書（原審第66頁）記載，抗告人與被繼承人丙○○係
    於77年4 月12日成立收養契約，則縱此事實為真，依台灣地
    區與大陸地區人民關係條例第63條第1 項規定該條例施行前
    ，臺灣地區人民與大陸地區人民間，在大陸地區成立之民事
    法律關係及因此取得之權利、負擔之義務，以不違背臺灣地
    區公共秩序或善良風俗者為限，承認其效力，惟法院為認可
    收養之裁定，係以國家司法機關之公權力，介入當事人之私
    法行為，以保護被收養人及其本生父母或其他利害關係人之
    利益，維護人倫秩序，增進社會福址，而非消極審核當事人
    收養契約之成立而已，是該項認可即與公共秩序有關，本件
    收養縱發生於台灣地區與大陸地區人民關係條例施行前，但
    既未經台灣地區法院裁定認可，亦違背臺灣地區之公共秩序
    ，而不得認已發生效力。
四、綜上，原審法院所為駁回抗告人聲明繼承被繼承人丙○○遺
    產之裁定，並無不當，抗告意旨求予廢棄，為無理由，應予
    駁回。
五、據上論結，本件抗告為無理由，依非訟事件法第8 條第1 項
    、第28條、民事訴訟法第495 條之1 第1 項、第449 條第1
    項、第95條、第78條，裁定如主文。
中　　　華　　　民　　　國　　94　　年　　2 　月　22  日
　　　　　　　　　　　　民事第二庭
                            審判長法官　簡色嬌
　　　　　　　　　　　　　　法　　　官　謝靜雯
　　　　　　　　　　　　　　法　　　官　朱玲瑤
以上正本證明與原本無異。
如不服本裁定應於送達後10日內向本院提出再抗告狀，並繳納再
抗告費新臺幣45元。再為抗告非以其違背法令為理由，不得再為
抗告。
中　　　華　　　民　　　國　　94　　年　　2 　月　22　日
                            書  記  官  黃英彥
